【裁判字號】    95,訴,3381
【裁判日期】    951221
【裁判案由】    著作權法
【裁判全文】
臺灣板橋地方法院刑事判決              95年度訴字第3381號
公  訴  人  臺灣板橋地方法院檢察署檢察官
被      告  甲○○
上列被告因違反著作權法案件，經檢察官提起公訴（95年度偵字
第21093 號），被告於準備程序中就被訴事實為有罪之陳述，經
法官告知簡式審判程序之旨，並聽取公訴人及被告之意見後，依
刑事訴訟法第二百七十三條之一第一項規定，裁定由受命法官進
行簡式審判程序，本院判決如下：
    主  文
甲○○連續意圖銷售而擅自以重製於光碟之方法侵害他人之著作
財產權，處有期徒刑陸月，如易科罰金，以銀元參佰元折算壹日
。
扣案之盜版重製光碟之光碟母片拾壹冊、DVD 對拷燒錄器貳台、
空白DVD 燒錄片捌拾陸片、未出貨之盜版光碟片參份及盜版DVD
光碟裝袋用信封拾伍個均沒收。
    事  實
一、甲○○明知「極地長征」等如附表所示影音光碟片，分別為
    美商迪士尼企業股份有限公司等如附表所示之公司所享有製
    作、發行之視聽著作，非經如附表所示公司之同意或授權，
    不得重製或意圖販賣而交付。詎甲○○竟基於重製及散布侵
    害他人著作權光碟片之概括犯意，自民國九十四年十月間某
    日起，先於大陸網站上向真實年籍不詳之人，購買上開重製
    物而持有後，在臺北縣土城市○○路○段二四九巷十弄二號
    之自宅內，以對拷燒錄器二台重製上開影音光碟後，利用電
    腦連結網路，透過其在雅虎奇摩拍賣網站上所使用之「V588
    22」、「V58833」及「Daniel_kt2005」等帳號，刊登販賣
    盜版重製光碟之訊息，以每片新臺幣（下同）一百五十元之
    價格，出售予不特定人牟利，迨買受人拍定後，由買受人將
    貨款匯入甲○○所指定之其不知情妻子楊思珊在台北松山郵
    局帳號0000000- 0000000之帳戶及其不知情父親莊健玉在台
    北富邦商業銀行土城分行帳號0000 00000000 之帳戶內，待
    甲○○收到貨款後，再以郵局包裹方式，將盜版重製光碟寄
    至買受人指定之處所，而以此方式連續銷售散布侵害著作財
    產權之盜版重製光碟。嗣於九十五年七月二十日下午二時二
    十分許，經警持搜索票至上址搜索，並扣得含如附表所示之
    盜版重製光碟之光碟母片十一冊、DVD 對拷燒錄器二台、空
    白DVD 燒錄片八十六片、未出貨之盜版光碟片三份及盜版DV
    D 光碟裝袋用信封十五個等物。
二、案經案經財團法人電影及錄影著作保護基金會訴由法務部調
    查局臺北市調查處移請臺灣板橋地方法院檢察署檢察官偵查
    起訴。被告於準備程序中就被訴事實為有罪之陳述，經法官
    告知簡式審判程序之旨，並聽取公訴人及被告之意見後，依
    刑事訴訟法第二百七十三條之一第一項規定，裁定由受命法
    官以獨任進行簡式審判程序。
    理  由
一、上開犯罪事實，業據被告甲○○於警詢及偵審中坦承不諱，
    核與告訴代理人乙○○於法務部調查局偵查中、張家禮於偵
    查中之指訴相符。且有財團法人電影及錄影著作保護基金會
    鑑識報告一件、雅虎奇摩網站提供帳號V58822及V58833之會
    員登錄基本資料、登入IP位址及帳號Daniel_ kt2005電子郵
    件往來畫面列印資料一件、中華郵政公司自動櫃員機交易明
    細表各乙份、雅虎奇摩拍賣網頁下載資料、中華電信數據通
    信公司客服中心回覆單一件、楊思珊在臺北松山郵局帳號00
    0000-0-000000-0 帳戶、莊健玉在台北富邦商業銀行土城分
    行帳號000000000000帳戶之開戶資料及交易明細各一份在卷
    足稽。復有扣案之光碟母片十一冊、DVD 對拷燒錄器二台、
    空白DVD 燒錄片八十六片、未出貨之盜版光碟片三份及盜版
    DVD 光碟裝袋用信封十五個及盜版光碟翻拍照片等物扣案足
    自資佐證。本件事證明確，被告犯行堪以認定。
二、嗣於被告行為後，刑法第三十三條第五款關於罰金刑之規定
    、第五十六條關於連續犯之規定、第五十五條後段關於牽連
    犯之規定、第四十一條第一項關於易科罰金折算標準之規定
    ，均已於九十四年二月二日修正公布，並自九十五年七月一
    日施行。按同於九十五年七月一日修正施行之刑法第二條規
    定，乃係關於新舊法比較適用之準據法，其本身無關行為可
    罰性要件之變更，故於九十五年七月一日前揭法律修正施行
    後，如有涉及比較新舊法之問題，即應逕依修正後刑法第二
    條第一項規定，為「從舊從輕」之比較（參見最高法院九十
    五年度第八次刑事庭會議決議意旨）。茲分述如下：
  (一)依修正前刑法第三十三條第五款規定，罰金刑為一銀元（即
    新台幣三元）以上，但修正後刑法第三十三條第五款則將罰
    金刑提高為新台幣一千元以上，並以百元計算之。是以修正
    後罰金刑之最低數額，乃比修正前提高，從而自以修正前之
    規定較為有利。
  (二)修正後刑法第五十五條後段、第五十六條規定，業已刪除連
    續犯及牽連犯之規定。故連續數行為而犯同一罪名，依修正
    前刑法第五十六條規定，為連續犯，應以一罪論，僅得加重
    其刑；但依修正後規定，則已無連續犯可資適用，即應將各
    次犯行以數罪併合處罰。而犯一罪而其方法或結果犯他罪名
    者，依修正前刑法第五十五條後段規定，僅從一重處斷；但
    依修正後規定，則已無牽連犯可資適用，亦應依個別犯行以
    數罪併合處罰，是以適用修正前關於連續犯及牽連犯之規定
    ，自係較為有利。
  (三)修正後刑法第四十一條第一項前段關於得易科罰金之折算標
    準，由「得以一元以上三元以下折算一日」（按：此規定配
    合修正前罰金罰鍰提高標準條例第二條【現已刪除】規定，
    就其原定數額提高為一百倍折算一日，則最高應以銀元三百
    元折算一日，經折算為新台幣後，應以新台幣九百元折算一
    日），提高為「以新台幣一千元、二千元或三千元折算一日
    」，並刪除「因身體、教育、職業、家庭之關係或其他正當
    事由，執行顯有困難」之條件。是以修正前關於易科罰金之
    折算標準金額較低，自係較為有利。
  (四)準此而論，前揭刑法第三十三條第五款之修正，乃係有關刑
    事各罪所定罰金刑之刑罰法律效果之變更，前揭刑法第五十
    六條、第五十五條後段連續犯及牽連犯規定之修正，乃係科
    刑規範事項之變更，前揭刑法第四十一條第一項易科罰金折
    算標準規定之修正，則相當於科刑規範事項之變更，自應依
    刑法第二條第一項規定，綜合罪刑全部結果，整體為新舊法
    之「從舊從輕」比較（參見最高法院二十四年上字第四六三
    四號判例意旨、二十七年上字第二六一號判例意旨）。核被
    告所為，乃符合修正前刑法第五十六條、第五十五條後段連
    續犯及牽連犯之規定，且依被告罪名（詳如後述），適用修
    正前有關罰金刑及易科罰金折算標準之規定，對被告亦較屬
    有利，故經綜合比較新舊法結果，應以舊法對被告有利，自
    應整體依刑法第二條第一項前段規定，適用行為時之修正前
    刑法等規定，合先敘明。
三、核被告所為，係犯著作權法第九十一條第二項、第三項之意
    圖銷售而擅自以重製於光碟之方法侵害他人之著作財產權罪
    ，及同法第九十一條之一第二項、第三項之明知係侵害著作
    財產權之重製光碟而散布罪（起訴書漏未論及本條，惟犯罪
    事實業已起訴）。又按刑法第五十五條後段及第五十六條關
    於牽連犯及連續犯之規定固經立法院廢除，並經總統公布自
    九十五年七月一日起施行。惟按行為後法律有變更者，適用
    行為時之法律。但行為後之法律有利於行為人者，適用最有
    利於行為人之法律，同日修正公布並同定於九十五年七月一
    日施行之刑法第二條第一項亦定有明文。準此，被告原本於
    概括之犯意，先後多次所涉犯之相同構成要件犯罪，若其犯
    罪時間均在刑法修正施行之前或其犯罪時間跨越刑法修正前
    後者，於刑法修正前，乃得依牽連犯及連續犯之規定論以一
    罪，僅得加重其刑至二分之一。惟於刑法修正後，其各次犯
    罪行為，均應獨立論罪處罰，則其受法院所科刑度必遠較加
    重其刑至二分之一為重。據此，足認被告先後多次所為構成
    要件相同之犯罪行為，倘依修正前之規定加以追訴處罰，顯
    較有利於被告。揆諸上開說明，自應依修正前之刑法規定加
    以追訴處罰，始為適法。被告明知係侵害著作財產權之重製
    光碟而散布前之持有行為，為其散布之階段行為，不另論罪
    。被告多次意圖銷售而重製盜版光碟及多次散布盜版光碟之
    行為，均時間緊接，所犯皆為構成要件相同之罪名，顯各係
    分別基於概括之犯意反覆實施，皆為連續犯，應各依修正前
    刑法第五十六條規定各論以一罪。又被告所犯上開二罪間，
    有方法、目的之牽連關係，應依修正前刑法第五十五條後段
    牽連犯之規定，從一重之意圖銷售而擅自以重製於光碟之方
    法侵害他人著作財產權罪處斷。
四、爰審酌被告前有妨害風化及賭博案件之犯罪紀錄，有臺灣高
    等法院被告前案紀錄表乙份在卷可按，素行不佳，為貪小利
    ，故意侵害他人之智慧創作，損及他人享有之智慧財產權，
    並破壞我國保護智慧財產權之國際形象，販賣光碟片之數量
    尚少多，迄今得款不多，情節尚非重大，及被告犯罪後坦承
    犯行，態度良好等一切情狀，量處如主文所示之刑，以資懲
    儆。
五、扣案之盜版重製光碟之光碟母片十一冊、DV D對拷燒錄器二
    台、未出貨之盜版光碟片三份均係被告犯著作權法第九十一
    條第三項之罪所用之物，不問屬於犯人與否，均應依著作權
    法第九十八條後段之規定沒收。其餘空白DVD 燒錄片八十六
    片及盜版DV D光碟裝袋用信封十五個，為被告所有，預備供
    犯罪所用之物，應依法宣告沒收。
六、依刑事訴訟法第二百七十三條之一第一項、第二百九十九條
    第一項前段，著作權法第九十一條第二項、第三項、第九十
    一條之一第二項、第三項、第九十八條後段，刑法第二條第
    一項前段、第十一條前段、修正前第五十六條、修正前第五
    十五條後段、修正前第四十一條第一項前段、第三十八條第
    一項第二款，修正前罰金罰鍰提高標準條例第二條，逕以簡
    易判決處刑如主文。
本案經檢察官張瑞娟到庭執行職務。
中    華    民    國    95    年    12    月    21    日
                  刑事第七庭    法  官   胡堅勤
以上正本證明與原本無異
如不服本判決應於送達後10日內向本院提出上訴狀
                                書記官  梁宜庭
中    華    民    國    95    年    12    月    22    日
附錄本案論罪科刑法條全文：
著作權法第91條
擅自以重製之方法侵害他人之著作財產權者，處3年以下有期徒
刑、拘役，或科或併科新臺幣75萬元以下罰金。
意圖銷售或出租而擅自以重製之方法侵害他人之著作財產權者，
處6月以上五年以下有期徒刑，得併科新臺幣20萬元以上2百萬元
以下罰金。
以重製於光碟之方法犯前項之罪者，處6月以上5年以下有期徒刑
，得併科新臺幣50萬元以上5百萬元以下罰金。
著作僅供個人參考或合理使用者，不構成著作權侵害。
著作權法第91條之1
擅自以移轉所有權之方法散布著作原件或其重製物而侵害他人之
著作財產權者，處三年以下有期徒刑、拘役，或科或併科新臺幣
五十萬元以下罰金。
明知係侵害著作財產權之重製物而散布或意圖散布而公開陳列或
持有者，處三年以下有期徒刑，得併科新臺幣七萬元以上七十五
萬元以下罰金。
犯前項之罪，其重製物為光碟者，處六月以上三年以下有期徒刑
，得併科新臺幣二十萬元以上二百萬元以下罰金。但違反第八十
七條第四款規定輸入之光碟，不在此限。
犯前二項之罪，經供出出物品來源，因而破獲者，得減輕其刑。
附表：                                     （單位：片）
┌──┬──────┬──┬────────────────┐
│編號│著作物名稱  │數量│        權利人                  │
├──┼──────┼──┼────────────────┤
│ 1  │極地長征    │ 1  │美商迪士尼企業股份有限公司      │
├──┼──────┼──┼────────────────┤
│ 2  │金甲部隊    │ 2  │美商華納兄弟娛樂公司            │
├──┼──────┼──┼────────────────┤
│ 3  │陰間大法師  │ 1  │美商華納兄弟娛樂公司            │
├──┼──────┼──┼────────────────┤
│ 4  │發條橘子    │ 1  │美商華納兄弟娛樂公司            │
├──┼──────┼──┼────────────────┤
│ 5  │鬼店        │ 1  │美商華納兄弟娛樂公司            │
├──┼──────┼──┼────────────────┤
│ 6  │雷霆萬鈞    │ 1  │美商華納兄弟娛樂公司            │
├──┼──────┼──┼────────────────┤
│ 7  │芝加哥打鬼  │ 1  │美商華納兄弟娛樂公司            │
├──┼──────┼──┼────────────────┤
│ 8  │芝加哥打鬼2 │ 1  │美商華納兄弟娛樂公司            │
├──┼──────┼──┼────────────────┤
│ 9  │芝加哥打鬼3 │ 1  │美商華納兄弟娛樂公司            │
├──┼──────┼──┼────────────────┤
│ 10 │芝加哥打鬼4 │ 1  │美商華納兄弟娛樂公司            │
├──┼──────┼──┼────────────────┤
│ 11 │神鬼二勢力  │ 1  │美商廿世紀福斯影片股份有限公司  │
├──┼──────┼──┼────────────────┤
│ 12 │變蠅人      │ 1  │美商廿世紀福斯影片股份有限公司  │
├──┼──────┼──┼────────────────┤
│ 13 │變蠅人2     │ 1  │美商廿世紀福斯影片股份有限公司  │
├──┼──────┼──┼────────────────┤
│ 14 │洛基恐怖秀  │ 1  │美商廿世紀福斯影片股份有限公司  │
├──┼──────┼──┼────────────────┤
│ 15 │突變第三型  │ 1  │美商環球影片股份有限公司        │
├──┼──────┼──┼────────────────┤
│ 16 │穆合亞      │ 1  │美商哥倫比亞影片股份有限公司    │
├──┼──────┼──┼────────────────┤
│ 17 │強殖裝甲    │ 1  │美商新線製作股份有限公司        │
├──┼──────┼──┼────────────────┤
│ 18 │強殖裝甲2   │ 1  │美商新線製作股份有限公司        │
├──┼──────┼──┼────────────────┤
│ 19 │決戰異世界2 │ 1  │美商新線製作股份有限公司        │
├──┼──────┼──┼────────────────┤
│ 20 │透明人2     │ 1  │美商新力影片家庭娛樂股份有限公司│
├──┼──────┼──┼────────────────┤
│ 21 │美國戰隊    │ 1  │美商派拉蒙影片股份有限公司      │
├──┼──────┼──┼────────────────┤
│ 22 │掃瞄者      │ 1  │美商米高梅影片股份有限公司      │
├──┼──────┼──┼────────────────┤
│ 23 │鬼追人      │ 1  │美商米高梅影片股份有限公司      │
├──┼──────┼──┼────────────────┤
│ 24 │鬼追人2     │ 1  │美商米高梅影片股份有限公司      │
├──┼──────┼──┼────────────────┤
│ 25 │鬼追人3     │ 1  │美商米高梅影片股份有限公司      │
├──┼──────┼──┼────────────────┤
│ 26 │鬼追人4     │ 1  │美商米高梅影片股份有限公司      │
├──┴──────┼──┼────────────────┤
│        合    計  │ 27 │                                │
└─────────┴──┴────────────────┘


司法院資訊處製作；財團法人民間司法改革基金會備份。
